【裁判字號】    97,聲,1351
【裁判日期】    970611
【裁判案由】    聲請單獨宣告沒收違禁物
【裁判全文】
臺灣臺北地方法院刑事裁定              97年度聲字第1351號
聲  請  人  臺灣臺北地方法院檢察署檢察官
被      告  甲○○
上列聲請人因聲請單獨宣告沒收供犯罪所用之物案件（97年度執
聲字第832號），本院裁定如下：
    主  文
扣案含第二級毒品MDMA成分之粉紅色圓形藥錠壹顆（驗餘毛重零
點壹貳公克）、含第二級毒品MDA成分之黃色圓形藥錠半顆（驗
餘毛重零點零參公克）均沒收銷燬之。
其餘聲請駁回。
    理  由
一、本件聲請意旨略以：按檢察官依刑事訴訟法第253條之1為緩
    起訴之處分者，對供犯罪所用、供犯罪預備或因犯罪所得之
    物，以屬於被告者為限，得單獨聲請法院宣告沒收，刑事訴
    訟法第259條之1定有明文。臺灣臺北地方法院檢察署95年度
    偵字第17245號被告甲○○毒品危害防制條例一案，業經同
    署檢察官為緩起訴處分確定。扣案之MDMA及一粒眠（臺灣臺
    北地方法院檢察署95年度綠字第2389號），係被告甲○○所
    有，爰依首開規定聲請單獨宣告沒收等語。
二、按檢察官依刑事訴訟法第253條或第253條之1為不起訴處分
    或緩起訴之處分者，對供犯罪所用、供犯罪預備或因犯罪所
    得之物，以屬於被告者為限，得單獨聲請法院宣告沒收，刑
    事訴訟法第259條之1定有明文；又按違禁物不問屬於何人所
    有，均沒收之，且得單獨宣告沒收，刑法第38條第1項第1款
    、第2項及第40條但書亦分別定有明文。再按查獲之第2級毒
    品，不問屬於犯人與否，均沒收銷燬之，毒品危害防制條例
    第18條第1項本文前段亦有明文。
三、查本件扣案之粉紅色圓形錠劑1顆（原毛重0.15公克、驗餘
    毛重0.12公克）及黃色圓形藥錠半顆（原毛重0.06公克、驗
    餘毛重0.03公克）（臺灣臺北地方法院檢察署保管字號：95
    年度綠字第2389號），經以氣相層析質譜儀分析法（GC/M S
    ）檢驗，分別檢出MDMA、MDA成分，有臺北市政府警察局95
    年8月29日北市鑑毒字第409號鑑驗通知書附於95年度偵字第
    17245號卷第39頁可稽。按MDMA、MDA均為毒品危害防制條例
    第2條第2項第2款所規定之第二級毒品，復為刑法第38條第1
    項第1款所稱之違禁物，揆諸前揭規定，不問屬於犯人與否
    ，均應宣告沒收銷燬之。
四、按毒品危害防制條例第18條第1項後段固規定「查獲之第三
    、四級毒品及製造或施用毒品之器具，無正當理由而擅自持
    有者，均沒入銷燬之。」，然徵之同條第1項前段係規定「
    查獲之第一、二級毒品及專供製造或施用第一、二級毒品之
    器具，不問屬於犯人與否，均沒收銷燬之」，而對查獲之第
    三、四級毒品及製造或施用毒品之器具，無正當理由而擅自
    持有者，則規定為「沒入銷燬之」，可見無正當理由而擅自
    持有第三、四級毒品，經查獲者，該查獲之第三、四級毒品
    應依行政程序處分「沒入銷燬」，而非依司法程序宣告「沒
    入銷燬」或「沒收銷燬」。另「依毒品危害防制條例第18條
    第1項前段之規定，應予沒收銷燬之毒品，以經查獲之第一
    、二級毒品為限。又毒品依其成癮性、濫用性及對社會危害
    性，共分為四級，上開條例並就製造、運輸、販賣、意圖販
    賣而持有、以非法方法使人施用、引誘他人施用及轉讓不同
    等級之毒品等行為，分別定其處罰。至施用或持有第三、四
    級毒品，因其可罰性較低，故未設處罰之規定，僅就施用及
    持有第一、二級毒品科以刑罰。然鑑於第三、四級毒品均係
    管制藥品，特於同條例第11條之1明定無正當理由，不得擅
    自持有；第18條第1項後段復規定查獲之第三、四級毒品，
    無正當理由而擅自持有者，沒入銷燬之。從而，依同條例第
    18條第1項後段應沒入銷燬之毒品，專指查獲施用或持有之
    第三、四級毒品而言；倘係查獲製造、運輸、販賣、意圖販
    賣而持有、以非法方法使人施用、引誘他人施用或轉讓第三
    、四級毒品，既屬同條例相關法條明文規定處罰之犯罪行為
    ，即非該條項應依行政程序沒入銷燬之範圍。又同條例第19
    條第1項所定『供犯罪所用或因犯罪所得之物』，係指犯第4
    條至第9條、第12條、第13條或第14條第1項、第2項之罪所
    用或所得之物，不包括毒品本身在內，是尚不得援用此項規
    定為第三、四級毒品之沒收依據。再同條例對於查獲之製造
    、運輸、販賣、意圖販賣而持有、以非法方法使人施用、引
    誘他人施用及轉讓第三、四級毒品之沒收，並無特別規定，
    如其行為已構成犯罪，則該毒品即屬不受法律保護之違禁物
    ，應回歸刑法之適用，依刑法第38條第1項第1款之規定沒收
    之，始為適法。」，亦經最高法院著有96年度台上字第884
    號判決要旨可參，益徵無正當理由而擅自持有第三、四級毒
    品，經查獲者，該查獲之第三、四級毒品，無依司法程序宣
    告「沒入銷燬」或「沒收銷燬」之餘地。查本件被告為警所
    查獲之橘色藥錠、黃色藥錠各1顆分別檢出第三級毒品、第
    四級毒品，此有臺北市政府警察局95年8月29日北市鑑毒字
    第409號鑑驗通知書（詳見95年度毒偵字第17245號卷第39頁
    ），而聲請人於聲請書亦自認查獲之上開藥錠為一粒眠毒品
    ，揆諸前揭說明，足見聲請人此部分聲請，於法不合，不能
    允許，應予駁回。
五、綜上所述，依刑法第38條第1項第1款、第2項、第40條第2項
    ，毒品危害防制條例第18條第1項前段，刑事訴訟法第220條
    ，裁定如主文。
中    華    民    國    97    年    6    月    11    日
                  刑事第十三庭  法  官  張文俊
以上正本證明與原本無異。
如不服本裁定應於送達後5日內向本院提出抗告狀。
                                書記官  陳鳳瀴
中    華    民    國    97    年    6     月    12    日


司法院資訊處製作；財團法人民間司法改革基金會備份。
